臺灣高等法院刑事判決
109年度交上易字第211號
上  訴  人  
即  被  告  邱棟生
上列上訴人因過失傷害案件，不服臺灣新北地方法院109年度交
易字第10號，中華民國109年4月14日第一審判決（起訴案號：臺
灣新北地方檢察署108年度調偵緝字第391號），提起上訴，本院
判決如下：
    主  文
上訴駁回。
    事  實
一、邱棟生於民國000 年00月00日夜間11時23分許，駕駛00-000
    0車號自用小貨車（下稱本案貨車），沿新北市樹林區八德
    街往鶯歌方向前進，行駛至新北市樹林區八德街與堤外道路
    之交岔路口（下稱本案交岔路口），本應注意轉彎車應讓直
    行車先行，而依當時天候晴、夜間有照明、柏油路面乾燥、
    無缺陷、無障礙物、視距良好，並無不能注意之情事，竟疏
    未注意即貿然左轉往堤外道路方向行駛，適有楊林諺騎乘00
    0-0000車號普通重型機車（下稱本案機車），沿新北市樹林
    區民和街高架橋往新莊下橋方向，於對向車道直行騎至本案
    交岔路口，見狀雖緊急煞車，仍因車速過快而閃避不及，本
    案機車車頭碰撞本案貨車右後側車尾，楊林諺連人帶車倒地
    而受有雙手肘、右前臂、雙手背、右臀、右膝多處表淺裂傷
    及擦挫傷、後枕頸瘀紅、右肩瘀腫、左手第一掌骨骨
　　折之傷害。
二、案經楊林諺訴由新北市政府警察局樹林分局報請臺灣新北地
    方檢察署檢察官偵查起訴。     
    理  由
一、上訴人即被告邱棟生上訴要旨
    被告堅決否認有何過失，辯稱：我當時是綠燈，左轉前看對
    向車道沒有車，在轉彎的過程，與本案機車相距至少15輛車
    ，告訴人楊林諺超速行駛，並在橋上不停用遠光燈閃燈，我
    因為告訴人強光照射，眼前白茫茫一片，告訴人再故意切45
    度角往我駕駛之本案貨車衝撞，致本案貨車轉至路口樹蔭旁
    邊，2車相碰撞，我沒有過失云云。
二、告訴人因雙方車輛碰撞而倒地受傷之說明
  ㈠告訴人即被害人楊林諺於108年3月20日警詢證稱：「當時下
    民和橋只有1個車道，我直行車經過事故地點前，我有看到
    對方，所以我就閃他大燈後繼續直行，過了八德街與堤外道
    路口一半對方左切過來，然後我就撞到他的右後車尾，對方
    貨車擦撞完過了路口才停下來。」（偵卷第6頁），於108年
    6月25日偵查庭證稱：「我當時是下橋往臺北方向直行，我
    騎到案發路口時，對方就突然左轉，我煞車不及撞到對方貨
    車右後車尾，對方左轉前我有看到對方車輛，我繼續直行，
    對方突然左轉，（因而發生擦撞）。」（偵卷第86頁），作
    證表示當日其騎乘本案機車下民和街高架橋，雖有閃燈提醒
    被告注意，被告駕駛之本案貨車仍繼續左轉，告訴人反應不
    及，撞擊本案貨車右後側車尾而人車倒地。
  ㈡被告於警詢表示：「我當時駕車行駛到八德街與堤外道路，
    當時是綠燈，我看到前方的車輛左轉我也跟著左轉，突然有
    機車從對向撞上我的車尾。」（偵卷第22頁），於108年8月
    31日偵查庭供稱：「我當時是綠燈左轉，我有等一下才要左
    轉，我看到1台摩托車從高架下來，他就直接從車後尾巴擦
    撞到我的車子。」（偵緝卷第35頁），被告坦承雙方車輛有
    碰撞之情。
　㈢本件車禍發生，雙方赴警局應詢作筆錄後，告訴人隨即於107
    年11月12日凌晨3時25分前往臺北市立聯合醫院和平院區急
    診治療，診斷受有雙手肘、右前臂、雙手背、右臀、右膝多
    處表淺裂傷及擦挫傷、後枕頸瘀紅、右肩瘀腫、左手第一掌
    骨骨折之傷害，有臺北市立聯合醫院和平院區診斷證明書
　　在卷可參（偵卷第16頁）。
  ㈣此外，並有車損及車禍事故照片等在卷足憑。
　㈤綜上，告訴人因雙方車輛碰撞而受有普通傷害。
三、被告有轉彎車未禮讓直行車先行之疏失
  ㈠道路交通安全規則第102條第1 項第7款規定：「汽車行駛至
    交岔路口，轉彎車應讓直行車先行。」依此規定，駕駛人駕
    車行至交岔路口欲轉彎時，應將直行而來之車輛與自己車輛
    之距離、速度納入考量，亦即，轉彎車車輛之駕駛人應衡量
    自己與直行車之距離、速度，是否會因自己轉彎時造成直行
    車輛駕駛人反應時間不足，欠缺相當之安全距離而無法完成
    煞車動作，致兩車發生碰撞，此際，轉彎車車輛駕駛人即應
    禮讓，迨直行車通過後，方得轉彎，如未禮讓對向車輛，或
    估算兩車距離有誤，即貿然轉彎，致雙方車輛碰撞，轉彎車
    駕駛人即屬違反交通法令而有應注意而不注意之疏失。
　㈡本院109年6月18日準備程序當庭播放本案交岔路口監視錄影
    畫面，勘驗結果：被告行進方向與對向車道即告訴人車道均
    為綠燈（本院卷第60頁），被告於警方交通事故談話記錄表
    亦供稱：「我當時駕車行駛到八德街與堤外道路，『雙方路
    口是綠燈』，我看到前方的車輛左轉我也跟著左轉，突然一
    台時速超過100公里機車從對向撞上我的車尾。」（偵卷第2
    2頁），因雙向直行車道均為綠燈，被告車輛左轉時，應禮
　　讓告訴人直行機車先行。
　㈢被告於警詢陳稱：我前方的車輛左轉我也跟著左轉，突然一
    台時速超過100公里機車從對向撞上我的車尾，於原審及本
    院多次指責告訴人超速行駛等情，告訴人於警詢則表示：「
    （我）時速大概60至70公里」（偵卷第24頁），於原審陳稱
    ：我當時車速大概60公里等語（原審交易卷第92頁），是以
    ，告訴人機車時速在60公里以上，以此核算，本案機車車速
    每秒至少可前進約16.67公尺（60公里÷60分÷60秒≒16.67公
    尺）。而被告於109年2月25日原審辯論庭供稱：「一開始告
    訴人從橋上閃燈的時候，我才看到他在遠方差不多15輛車的
    距離，告訴人撞到我講了1句髒話說『幹你娘，這樣你也能撞
    到』，我車子左轉時，他閃遠光燈，距離最少還有15輛車，
    我就是因為距離那麼遠不可能撞得上，所以我才繼續左轉。
    」、「告訴人從橋上快速的往我這邊騎過來，因為距離還非
    常遠，我才繼續開。」（原審卷第35頁至第36頁、第41頁）
    ，並於本院109年7月15日審判庭供稱：「他從橋上用遠光燈
    ，我看距離還很遠，還有15台車的距離，所以我就繼續開。
    」（本院卷第81頁）。由此可知，本件雙方車輛在碰撞前距
    離約15輛車，亦即相距約30至35公尺，因本案機車每秒行進
    距離約16.67公尺，僅僅2秒即可到達本案交叉路口，被告小
    貨車無法在2秒內轉正並駛離本案交叉路口。原審於109年3
    月25日勘驗被告提出之行車記錄器錄影檔案，勘驗結果：被
    告駕駛本案小貨車行駛至本件交岔路口『前』，尚有2至3輛車
    長距離，本案機車『已』在前方對向車道有多次閃燈之舉（原
    審交易卷第89頁）。被告小貨車轉彎前，告訴人騎乘之本案
    機車已有多次閃亮大燈之舉動，提醒被告注意，被告不顧告
    訴人閃燈之警示，沒有正確估算兩車之速度、距離，未禮讓
    告訴人機車先行，貿然左轉，致直行之告訴人本案機車隨即
    在本案交叉路口撞擊本案小貨車右後側車尾，被告有違反轉
    彎車應禮讓直行車先行之規定，自屬有過失。
四、本件肇事路口，速限為時速50公里，有道路交通事故調查報
    告表㈠及GOOGLE街景圖列印畫面在卷可佐（偵卷第19頁，原
    審交易卷第77頁），告訴人於警詢表示：「（我）時速大概
    60至70公里」（偵卷第33頁），於原審陳稱：我當時車速大
    概60公里等語（原審交易卷第92頁），雖告訴人有行車超速
    之舉，以致閃避不及，撞擊本案左轉之小貨車，被告之過失
    責任仍不能因此而解免。　
五、被告其他辯解不採之說明　
　㈠被告雖稱本案小貨車左轉抵堤外道路之交岔路口，告訴人機
    車方始衝撞小貨車云云，並提出被告行車紀錄檔案為證。查
    原審於109年3月25日勘驗被告行車紀錄檔案，被告小貨車抵
    達本案交岔路口前，告訴人機車已有多次閃燈警示之動作，
    前已詳述，如被告小貨車已轉正，告訴人機車或車燈之畫面
    ，應在行車紀錄器之中間偏右處，然告訴人車燈顯示之位置
    ，在被告行車紀錄器畫面中間偏左處，則被告所辯其小貨車
    業已轉正至堤外道路，難以信實。
　㈡本件告訴人騎車下橋時，見本案小貨車欲左轉，其為直行車
    ，故閃燈提醒被告注意，被告未禮讓告訴人，停車稍候，仍
    隨前車左轉，告訴人緊急煞車，恐直接攔腰撞上本案小貨車
    ，發生嚴重傷害，乃朝與本案貨車行進相反方向即左側閃避
    ，但因2車距離過近，本案機車仍與本案貨車右後側車尾發
    生碰撞，此符合一般經驗法則。被告於原審109年2月25日審
    判庭亦表示：「告訴人不是故意撞我，因為沒那個勇氣時速
    快100的時候故意去撞，只是他要閃我遠光燈的時候，可能
    他自己的反射作用，變成自己看不到路，也摸不清楚狀況而
    撞倒我。」（原審交易卷第35頁），則本案機車應非故意衝
    撞本案貨車。被告指本案係告訴人刻意持續閃燈並切45度角
    撞擊本案貨車右後側，與現場事實及經驗法則不符。　
六、論罪之說明　
　㈠被告駕車過失致告訴人受傷，核係犯刑法第284條第1項前段
    之過失傷害罪。
　㈡行為後法律有變更者，適用行為時之法律，但行為後之法律 
    有利於行為人者，適用最有利於行為人之法律，刑法第2條
    第1 項定有明文。被告107 年11月20日行為時之刑法第284
    條第1 項前段，過失傷害罪之法定刑為「6 月以下有期徒刑
    、拘役或科銀元500 元（依法提高為新臺幣1 萬5,000 元）
    以下罰金」，108 年5 月29日修正公布、同月31日施行之現
    行刑法第284 條第1 項前段，過失傷害罪之法定刑提高為「
    1 年以下有期徒刑、拘役或科新臺幣10萬元以下罰金」，比
    較結果，以行為時之法律較有利於被告，應適用修正前之刑
    法第284 條第1 項前段論處。
　㈢本件事發後，告訴人於原審證稱：我報案時沒有跟警察說被
    告的年籍資料，警察到場後被告有留在現場，說他要左轉，
    然後被我撞等語（原審交易卷第40頁），被告於原審亦稱：
    當時我有留在現場，警察只問我車子有沒有移，我說只往前
    移一點，他就直接開始照相了，然後我跟告訴人都去警察局
    等語（原審交易卷第38頁），被告與告訴人2人嗣配合警方
    至樹林分局山佳派出所，分別於107年11月12日凌晨零時26
    分、零時39分接受警方製作筆錄，有樹林分局道路交通事故
    談話紀錄表在卷可參（偵卷第22頁至第25頁），被告停留於
    現場，向到場之員警解釋案發經過，並至樹林警察分局山佳
    派出所配合製作交通事故談話紀錄表，係對未發覺之犯罪，
    表示其為車禍之一方，本院與原審同，從寬認定被告符合刑
    法第62條自首之規定，減輕被告刑罰。
七、原判決之評斷
　  本院基上說明，認原審以被告罪證明確，援引修正前刑法第
    284條第1項前段，論以過失傷害罪，再依刑法第62條自首減
    輕其刑後，審酌被告駕駛動力車輛上路，本應遵守相關交通
    法規，以維護交通安全，並確保自身及其他用路人之生命、
    身體及財產法益，竟疏未注意應負之注意義務，違規致本件
    車禍事故發生，兼衡告訴人所受傷勢及後續影響，被告犯後
    否認犯行，迄未與告訴人和解、賠償損失，及其他一切情狀
    ，量處拘役50日，並諭知易科罰金之折算標準。原審認定事
    實、適用法律，核無不合，所量處之刑，無違罪刑相當法則
    。
八、被告上訴之評斷　　
　　被告上訴，或以本件係告訴人車速過快，或以告訴人係故意
    閃燈影響被告視線以衝撞本案貨車，否認有過失，惟被告確
    有駕車左轉而未讓直行車先行之疏失，及所辯何以不足採信
    之理由，業經本院一一說明、指駁如前，被告上訴所指，無
    非係就原審依職權所為取捨及心證形成之事項，再事爭執，
    並未提出新證據供本院調查審酌，其上訴為無理由，應予駁
    回。
據上論斷，應依刑事訴訟法第368條，判決如主文。
本案經檢察官吳育增提起公訴，檢察官黃東焄到庭執行職務。
中　　華　　民　　國　　109 　年　　7 　　月　　29　　日
     　　　　　　 刑事第一庭    審判長法　官  周政達
                                      法　官  程克琳
                                      法　官  曾德水
以上正本證明與原本無異。
不得上訴。
                                      書記官  陳怡君
中　　華　　民　　國　　109 　年　　7 　　月　　30　　日
附錄：本案論罪科刑法條全文　　　　　　　　　　　　　　　
修正前中華民國刑法第284 條第1 項前段
因過失傷害人者，處六月以下有期徒刑、拘役或五百元以下罰金
。